【裁判字號】    99,易,744
【裁判日期】    990823
【裁判案由】    重利
【裁判全文】
臺灣桃園地方法院刑事判決               99年度易字第744號
公  訴  人  臺灣桃園地方法院檢察署檢察官
被      告  丙○○
上列被告因重利案件，經檢察官聲請簡易判決處刑（99年度撤緩
偵字第227 號），本院認不宜以簡易判決處刑（99年度壢簡字第
1337號），改依通常程序審理，判決如下︰
    主  文
本件公訴不受理。
    理  由
一、聲請簡易判決處刑意旨略以：被告丙○○於民國97年11月25
    日，在桃園縣桃園市○○路110 號旁路邊攤，見被害人乙○
    ○需款孔急，即基於重利之犯意，先後於97年11月25日，借
    款新臺幣（下同）6 萬元；於98年1 月5 日，借款10萬元予
    被害人乙○○，以約定每10天為一期，每期每萬元1,000 元
    之利息，並預扣第一期利息之方式，取得與原本顯不相當之
    重利，嗣因被害人乙○○無力償還而報警於98年3 月24日下
    午2 時30分許，在桃園縣桃園市○○路與廣文街口查獲。因
    認被告涉犯刑法第344 條之重利罪嫌。
二、按起訴之程序違背規定者，應諭知不受理之判決，並得不經
    言詞辯論為之。再檢察官為緩起訴處分者，得命被告於一定
    期間內遵守或履行刑事訴訟法第253 條之2 第1 項各款所定
    事項。被告於緩起訴期間內如有違背上開應遵守或履行事項
    之情形，檢察官固得依職權或依告訴人之聲請，撤銷原緩起
    訴處分，繼續偵查或起訴；惟檢察官撤銷前所為之緩起訴處
    分者，應製作處分書敘述其處分之理由，並將正本送達於被
    告；被告接受撤銷緩起訴處分書後，得於七日內以書狀敘述
    不服之理由，經原檢察官向直接上級法院檢察署檢察長或檢
    察總長聲請再議。是以在撤銷原緩起訴處分未確定前，檢察
    官尚不得對同一事實再行起訴，否則將使撤銷緩起訴處分程
    序及被告得聲請再議之規定形同具文，如檢察官未於緩起訴
    期間內踐行上揭法定之撤銷緩起訴處分程序而逕行起訴或聲
    請以簡易判決處刑，其起訴程序應屬違背規定，依刑事訴訟
    法第303 條第1 款規定，應諭知公訴不受理之判決，此觀刑
    事訴訟法第253 條之3 第1 項第3 款、第255 條第1 項、第
    2 項、第256 條之1 規定甚明。
三、經查：
  (一)被告丙○○涉犯上開重利案件，經臺灣桃園地方法院檢察署
    檢察官於98年4 月30日，以98年度偵字第7322號為緩起訴處
    分，期間為一年，並於98年5 月26日確定；被告因於緩起訴
    期間內之98年6 月16日故意再犯重利罪，經臺灣板橋地方法
    院檢察署檢察官於98年12月25日，以98年度偵字第23928 號
    、31371 號提起公訴，臺灣桃園地方法院檢察署檢察官乃於
    99年4 月19日撤銷前開緩起訴處分，此有上開緩起訴處分書
    、撤銷緩起訴處分書、起訴書、臺灣高等法院被告前案紀錄
    表附卷（見臺灣桃園地方法院檢察署98年度偵字第7322號卷
    第56頁至第57頁、同上檢察署99年度撤緩字第141 號卷第2
    頁、本院99年度壢簡字第1337號卷第7 頁至第10頁）可參，
    應甚明確，而堪認定。
  (二)又上開撤銷緩起訴處分書於99年4 月22日公告，嗣於99年4
    月30日向「桃園縣平鎮市○○路88號」之址為寄存送達，並
    未向其他地址送達，且迄至99年7 月30日止，被告均未前往
    寄存之北勢派出所領取撤銷緩起訴處分書等節，亦有送達證
    書、臺灣桃園地方法院檢察署99年7 月27日甲○堂闕99撤緩
    141 字第62826 號函及桃園縣政府警察局平鎮分局99年7 月
    30日平警分刑字第0996022586號函所檢附之司法文書登記簿
    在卷（見同上檢察署99年度撤緩字第141 號卷第3 頁、本院
    99年度壢簡字第1337號卷第24頁、第21頁至第22頁）可佐，
    則檢察官認前開撤銷緩起訴處分書業已合法送達、未經再議
    而確定，並據此聲請簡易判決處刑，固無不合。
  (三)然按送達文書，除本章有特別規定外，準用民事訴訟法之規
    定，刑事訴訟法第62條定有明文。又民事訴訟法第138 條所
    規定之寄存送達，限於不能依同法第136 條及第137 條規定
    行送達者，始得為之，設其送達之處所，雖原為應受送達人
    之住居所、事務所或營業所而實際上已變更者，該原住居所
    、事務所或營業所，即非應為送達之處所，自不得於該原處
    所為寄存送達。本院查，被告於本院簡易程序訊問時陳稱迄
    未接獲上揭撤銷緩起訴處分書，且其於上開撤銷緩起訴處分
    書寄存送達前之99年1 月7 日即已遷至「雲林縣虎尾鎮新吉
    里11鄰新吉93之18號」等語，且有被告之個人基本資料查詢
    結果表在卷（見本院卷第6 頁）可憑，足見被告之住居所實
    際上已有變更，原「桃園縣平鎮市○○路88號」即非應為送
    達之處所，揆諸前揭說明，即不得以該處所為寄存送達，且
    本件撤銷緩起訴處分書僅向「桃園縣平鎮市○○路88號」送
    達，被告均未前往寄存之北勢派出所領取撤銷緩起訴處分書
    等情，此經本院認定如前，是本件撤銷緩起訴處分書所為之
    送達程序於法即有未合，不生合法送達之效力，至為明確。
  (四)再本件撤銷緩起訴處分書雖曾於緩起訴處分期間內之99年4
    月22日對外公告，然緩起訴處分確定後，有拘束檢察官之效
    力，檢察官於緩起訴期間內對於同一被告之同一案件，除有
    合於刑事訴訟法第253 條之3 之情形，並撤銷原處分外，不
    得繼續偵查或起訴；緩起訴期間屆滿而緩起訴處分未經撤銷
    者，非有刑事訴訟法第260 條所定事由，不得再行起訴。又
    刑事訴訟法第255 條第1 項、第2 項規定撤銷緩起訴處分，
    應製作處分書，敘述理由，處分書正本應送達於被告，其規
    範目的，除使被告知悉此一攸關權益之處分理由外，亦寓有
    落實刑事訴訟法第256 條之1 賦予被告得就撤銷緩起訴處分
    聲請再議之旨，以保障被告之救濟機會，並使上級檢察署檢
    察官得以審查處分之當否。是以聲請再議之期間，自收受處
    分書正本之翌日起算，若未為合法之送達，自無從起算再議
    之期間，撤銷緩起訴處分即尚未生效。實務上以檢察官之偵
    查處分無如判決宣示之規定，為恐不肖之徒在處分書送達前
    招搖撞騙，故均將處分結果先行公告，以昭公信。是類公告
    固有將檢察官之決定公示於外之形式，然而究非法定送達方
    法，亦不能資為聲請再議期間起算之依據，其法律效果無從
    與送達同視。檢察官尚不得於緩起訴期間內，在撤銷原緩起
    訴處分未確定前，即對同一案件再行起訴，而使撤銷緩起訴
    處分程序及被告得聲請再議之規定形同具文。是本件檢察官
    既未於緩起訴期間內踐行上揭法定之撤銷緩起訴處分程序而
    逕行聲請以簡易判決處刑，其聲請即起訴程序自屬違背規定
    。
四、綜上所述，本件撤銷緩起訴處分書僅向非被告丙○○當時實
    際居住地為寄存送達，並非合法送達，不生送達效力，則被
    告對撤銷緩起訴處分之再議期間即無從起算，被告亦無對該
    撤銷緩起訴處分聲請再議之機會，該撤銷緩起訴處分自不發
    生確定之效力。從而，公訴人於撤銷緩起訴處分未確定前，
    對被告上開犯行聲請簡易判決處刑，揆諸前揭說明，其起訴
    程序不合規定，且其瑕疵無從補正治癒，依刑事訴訟法第30
    3 條第1 款之規定，爰不經言詞辯論，逕為不受理判決之諭
    知。
五、本件係檢察官聲請以簡易判決處刑案件，因有刑事訴訟法第
    451 條之1 第4 項但書第3 款情形，依同法第452 條規定適
    用通常程序審判。
據上論斷，應依刑事訴訟法第452 條、第303 條第1 款、第307
條，判決如主文。
中    華    民    國    99    年    8     月    23    日
                  刑事第二庭  審判長法  官  徐培元
                                    法  官  柯姿佐
                                    法  官  陳德池
以上正本證明與原本無異。
如不服本判決應於收受判決後10日內向本院提出上訴書狀，並應
敘述具體理由。其未敘述上訴理由者，應於上訴期間屆滿後20日
內向本院補提理由書( 均須按他造當事人之人數附繕本) 「切勿
逕送上級法院」。
                                    書記官  謝雅茹
中    華    民    國    99    年    8     月    25    日

司法院資訊處製作；財團法人民間司法改革基金會備份。
